


---
title: "Wine Quality"
output:
  html_document:
    df_print: paged
  pdf_document: default
---

```{r package_install, message=FALSE, echo=FALSE, results='hide', warning=FALSE}

# Função check.packages: instala vários pacotes do R
# Verifica se os pacotes estão instalados e instala os que não estiverem
check.packages <- function(pkg){
  new.pkg <- pkg[!(pkg %in% installed.packages()[, "Package"])]
  if (length(new.pkg)) 
    install.packages(new.pkg, dependencies = TRUE)
}

# Seleciona os pacotes desejados
packages <- c("psych", 
              "plotly", 
              "gmodels", 
              "corrgram",
              "dplyr",
              "psych",
              "factoextra",
              "lattice",
              "latticeExtra",
              "asbio",
              "car",
              "rpart",
              "rpart.plot",
              "MASS",
              "randomForest",
              "caret")




# Chama a função com os pacotes desejadas
check.packages(packages)


library("psych")
library("plotly")
library("gmodels")
library("corrgram")
library("dplyr")
library("psych")

# mostrar até 2 casas decimais
options("scipen" = 2)
```



#Funções auxiliares para avaliar as Regressões

```{r, warning=FALSE, message=FALSE , echo=FALSE}

library(lattice)
library(latticeExtra)
library(asbio)
library(car)

#Função para obter as medidas dos modelos
measures <- function(x) {
  L <- list(nobs = length(fitted(x)),
            RMSE = summary(x)$sigma,
            R2 = summary(x)$r.squared,
            R2adj = summary(x)$adj.r.squared)
  unlist(L)
}


#funcao para verificar o modelo

testa.modelo <- function(modelo=NULL,valores_observados,valores_preditos=NULL, dataset, tit_grafico=NULL,sumario=TRUE){
    # Testa o modelo
    #Se não há modelo utiliza os valores previamente preditos 
    if (is.null(modelo)){
       fit = valores_preditos
    }
    else {
        #Caso haja modelo.... 
        print("Sumário do modelo....")
        if(sumario){
          summary(modelo)
        } 
        else {
         str(modelo)
        }
    
        #Faz as predições do modelo 
        Val_pred <- predict(modelo, newdata = dataset, interval = "prediction", level = 0.95)
        dimensoes = length(dim(Val_pred)) 
        
        if (dimensoes > 1) { 
          # intervalo de confianca - grafico para media
          fit <- Val_pred[,1] # valores preditos
          lower <- Val_pred[,2] # limite inferior
          upper <- Val_pred[,3] # limite superior
        }
        else {
          fit <- Val_pred
        }
        
        
    }
  
  
    print("*** Estatísticas sobre o desempenho do modelo ****")

    #Calcula a média do quadrado das diferenças entre os valores preditos e os observados 
    mse <- mean((valores_observados - fit)^2)
    print(paste0("RMSE para o modelo---> ",sqrt(mse)))

    #Erro médio em relação a média dos valores observados 
    erro_usando_media <- mean((fit - mean(valores_observados))^2)
    print(paste0("Erro médio em relação a média para o modelo---> ",sqrt(erro_usando_media)))




    # grafico residuo
    if (!is.null(modelo)){ 
        rs <- resid(modelo)
        plot(predict(modelo), rs, xlab = "Qualidade predita",ylab = "Residuos",main=tit_grafico)
        abline(h = 0, lty = 2)
    }
    
    return (NULL)    
    
}


# função resumida (sem gráfico)
testa.modelo_res <- function(modelo=NULL,valores_observados,valores_preditos=NULL, dataset, sumario=TRUE){
    # Testa o modelo
    #Exibe um sumário do modelo 
    if (is.null(modelo)){
       fit = valores_preditos
    }
    else {
        #Caso haja modelo.... 
        print("Sumário do modelo....")
        if(sumario){
          summary(modelo)
        } 
        else {
         str(modelo)
        }
    
        #Faz as predições do modelo 
        Val_pred <- predict(modelo, newdata = dataset, interval = "prediction", level = 0.95)
        dimensoes = length(dim(Val_pred)) 
        
        if (dimensoes > 1) { 
          # intervalo de confianca - grafico para media
          fit <- Val_pred[,1] # valores preditos
          lower <- Val_pred[,2] # limite inferior
          upper <- Val_pred[,3] # limite superior
        }
        else {
          fit <- Val_pred
        }
    }
  
    #Calcula a média do quadrado das diferenças entre os valores preditos e os observados 
    mse <- mean((valores_observados - fit)^2)
    print(paste0("RMSE para o modelo---> ",sqrt(mse)))
    erro_usando_media <- mean((fit - mean(valores_observados))^2)
    print(paste0("Erro médio em relação a média para o modelo---> ",sqrt(erro_usando_media)))
    
    return (NULL)    
    
}


```


#### Verificação das amostras e variáveis

```{r, echo=FALSE}
# Ler arquivo csv
Vinhos <- read.csv2("winequality.csv", sep=";")

#converter para valores numéricos
Vinhos[,-1] <- suppressWarnings(data.frame(lapply(Vinhos[,-1], function(x) as.numeric(as.character(x)))))

#mostrar as variáveis e alguns valores
str(Vinhos)
```

A base possui 6497 amostras com as seguintes variáveis:

1. Tipo: do vinho: tinto (RED) ou branco (WHITE)

2. Fixed Acidity: Acidez contida no vinho

3. Volatile Acidity: Quantidade de ácido acético no vinho, valores altos podem levar o vinho a ter sabor desagradável de vinagre

4. Citric Acid: Encontrado em pouca quantidade, o ácido cítrico pode adicionar frescor e sabor ao vinho.

5. Residual Sugar: Quantidade de açucar restante após o término da fermentação. É raro encontrar vinhos com menos de 1 g/l e vinhos com valores maiores que 45 g/l são considerardos doces.

6. Chlorides: Quantidade de sal no vinho

7. Free Sulfur Dioxide: A forma livre de SO2 (dióxido de enxofre) existe em equilibrio entre SO2 molecular (como um gás dissolvido) e ions bissulfito. Evita o crescimento de micróbios e oxidação do vinho.

8. Total Sulfur Dioxide: Total de SO2 livres ou ligados. Em baixa concentração, o SO2 é praticamente imperceptível no vinho, mas em concentrações acima de 50 ppm, o dióxido de enxofre torna-se evidente no aroma e sabor do vinho

9. Density: A densidade do vinho depende do percentual de álcool e açúcar.

10. pH: Descreve se o vinho é básico (14) ou ácido (0). A maioria dos vinhos possuem pH entre 3 e 4

11. Sulphates: Aditivo que pode contribuir com os níveis de SO2, que age contra micróbios e oxidação

12. Alcohol: O percentual de álcool no vinho

13. Quality: Qualidade do vinho com pontuação de 0 a 10, sendo 10 muito bom e 0 de péssima qualidade. Trata-se da variável target.

<br><br>

#### Resumo dos dados

```{r, message=FALSE, echo=FALSE}
attach(Vinhos)

summary(Vinhos)
```

Analisando o resumo, nota-se potenciais outliers dados que os valores mínimos e máximos estão muito distantes dos quartis para as seguintes variáveis: fixedacidity, volatileacidity, citricacid, residualsugar, chlorides, freesulfurdioxide, totalsulfurdioxide, density e sulphates.

Além disso, há valores muito discrepantes:

* Citric Acid com valor mínimo 0

* Total Sulfur Dioxide com valor mínimo 6

* Density com valor máximo 103.8980

Também é observado 40 registros com valores nulos(NA) para a variável alcohol, haja visto que os mesmos não foram passíveis de leitura após a conversão para numérico devido a apresentarem valores esdrúxulos como '100333333333333'.
Face a pequena quantidade de linhas e a impossibilidade de realizar a conversão dos valores com precisão, os registros serão eliminados.

```{r}
#eliminar registros com valores nulos
Vinhos <- na.omit(Vinhos)

summary(Vinhos)
```


<br><br>

#### Frequencia Absoluta

```{r warning=FALSE, message=FALSE, echo=FALSE}
table(as.factor(Vinhos$quality), Vinhos$type, useNA = "ifany")

plot_ly (
  as.data.frame.matrix ( table(as.factor(Vinhos$quality), Vinhos$type) ), 
  x = c(3:9), y= ~Red, type = 'bar', name='Tinto') %>%
  add_trace(y= ~White, name='Branco') %>%
  layout(barmode = 'group')
```

Analisando a quantidade de vinhos por tipo e por qualidade, há mais vinhos do tipo branco do que tinto no data set. Também nota-se que ambos os vinhos seguem uma tendência normal com relação à qualidade.

<br><br>

#### Valores estatisticos relevantes para o vinho tinto

```{r rows.print=14, echo=FALSE}

library(dplyr)

describe(Vinhos %>% filter(type=="Red")) %>% 
  select("Mínima"=min, "Máxima"=max, "Média"=mean, "Desvio Padrão"=sd, "Mediana"=median) -> estatTinto
estatTinto
```


#### Valores estatisticos relevantes para o vinho branco

```{r rows.print=14, echo=FALSE}
library(dplyr)

describe(Vinhos %>% filter(type=="White")) %>% select("Mínima"=min, "Máxima"=max, "Média"=mean, "Desvio Padrão"=sd, "Mediana"=median) -> estatBranco
estatBranco
```


#### Razão entre as estatísticas do vinho tinto para o vinho branco

```{r rows.print=14, echo=FALSE}
    estatRazao <- estatTinto / estatBranco
    estatRazao
```

Comparando-se os atributos dos vinhos tintos com os vinhos brancos de forma tabular através da observação dos parâmetros de máximo, mínimo, média, desvio padrão e mediana da amostra. Temos: 

* Quase todos os atributos dos vinhos tem distribuição bem diferentes.
* Alguns poucos são semelhantes, pode-se citar: pH e quality
* Outros são muito desiguais: residualsugar,freesulfurdioxide,totalsulfurdioxide

Antes de qualquer conclusão, deve-se tratar as questões do outliers que podem estar influenciando esta amostra. 

<br><br>


#### Remoção de valores zerados 

Pelos resultados observados de forma tabular, temos que apenas o atributo <b>citricacid</b> possui valores zerados.

Abaixo são listados as amostras com ácido cítrico zerado:

```{r, echo=FALSE}
#seleciona os vinhos com citricacid zerado 
vinhosComZero <- which(Vinhos$citric.acid == 0)
print(vinhosComZero)
```


Conforme pesquisado na Internet, sabemos que o valor do ácido cítrico deve variar entre 0.1 e 1. 
Deste modo, muito provavelmente, o valor zerado deve ocorrer por imprecisão dos aparelhos de medição da concentração de ácido cítrico. Fazemos a sua substituição pelo valor mínimo (0.1)


```{r}
#Vamos trocá-los por 0.1 que é o valor mais provável 
Vinhos[vinhosComZero,"citric.acid"] <- 0.1
```

<br><br>


#### Boxplot das variáveis para visualização de outliers

```{r message=FALSE, echo=FALSE}
attach(Vinhos)
boxplot(fixed.acidity ~ type, main='fixedacidity',col=c('red','blue'))
boxplot(volatile.acidity ~ type , main='volatileacidity')
boxplot(citric.acid ~ type, main='citricacid')
boxplot(residual.sugar ~ type, main='residualsugar',col=c('red','blue'))
boxplot(chlorides ~ type, main='chlorides')
boxplot(free.sulfur.dioxide ~ type, main='freesulfurdioxide')
boxplot(total.sulfur.dioxide ~ type, main='totalsulfurdioxide')
boxplot(density ~ type, main='density')
boxplot(pH ~ type, main='pH')
boxplot(sulphates ~ type, main='sulphates')
boxplot(alcohol ~ type, main='alcohol')
```


Quando realizamos a quebra pelo tipo de vinho em boxplotes, percebemos as seguintes características:  

* fixedacidity - O vinho tinto possui potenciais outliers apenas acima da barreira enquanto o branco possui acima e abaixo das barreiras

* citricacid - Há mais potenciais outliers para vinho branco e eles aparecem tanto acima como abaixo das barreiras 

* residual sugar - Para vinho tinto há mais potenciais outliers. Para vinho branco há menos, mas ficam mais distantes da barreira superior

* freesulfurdioxide - Há mais potenciais outliers para o vinho branco e se localizam mais distantes da barreira superior.

* totalsufurdioxide - Há potenciais outliers tanto abaixo como acima das barreira para vinhos brancos, para tinto apenas acima e mais próximos 

* density - Para tinto há um número maior de potenciais outliers, tanto abaixo como acima das barreiras, para branco há poucos e alguns bem distantes 
* sulphates - Para tinto há mais potenciais outliers e mais distantes da barreira superior

* alcohol - Há potenciais outliers acima e abaixo das barreiras apenas para vinhos tintos.  

<br><br>


#### Histograma dos atributos por tipo de vinho

```{r fig.width=8, fig.height=5,echo=FALSE}

VinhosBrancos <- subset(Vinhos,type == "White")
VinhosTintos  <- subset(Vinhos,type == "Red")


atributos_numericos <- c("fixed.acidity","volatile.acidity","citric.acid","residual.sugar","chlorides",
                         "free.sulfur.dioxide","total.sulfur.dioxide","density","pH","sulphates","alcohol","quality")


par(mfrow=c(3,2))
par(mar=c(2,2,3,3))

for (atr in atributos_numericos){
    
    hist(VinhosBrancos[,atr],main=paste0("Vinhos Brancos - Atributo ",atr))
    
    hist(VinhosTintos[,atr],main=paste0("Vinhos Tintos - Atributo ",atr))
}


```


Dividiu-se a amostra entre Vinhos Tintos e Vinhos Brancos 

A partir dessa divisão, traçaram-se lado a lado os histogramas dessa subdivisão e percebe-se que o histograma é bem diferente para cada atributo e cada tipo de vinho (tinto e branco)

A percepção visual será complementada com os testes T das médias dos atributos numéricos para a comprovação das diferenças.

<br><br>

#### Teste de hipótese para cada atributo entre os dois tipos de vinho

```{r, echo=FALSE}
for (atr in atributos_numericos){
  result <- t.test(VinhosTintos[,atr],VinhosBrancos[,atr])
  print(paste0("Teste de igualdade das médias entre tintos e brancos para o atributo ",atr))
  print(result)
  
}
```


Realizados os testes T para as amostras separadas de vinhos tintos e brancos, observam-se os fatos descritos abaixo:

* Para cada atributo numérico dos vinhos brancos e tintos realizou-se um teste T
* Os testes foram parametrizados com um nível de confiança de 95%
* O p-value de cada um dos testes apresentou valores substancialmente menores que 5%.

Deste modo, para o modelo preditivo a ser desenvolvido, a partir deste ponto, iremos separar as amostras entre os dois tipos de vinho (tinto e branco) e prosseguiremos na criação do modelo preditivo da qualidade inicialmente para os vinhos brancos e, na sequência, o mesmo processo será aplicado aos vinhos tintos.

<br><br>

### Análise - Vinhos Brancos


#### Tratatamento dos outliers
```{r, echo=FALSE}

#Selecionar e imprimir potenciais outliers, supondo uma distribuição normal.
#Nesse caso, uma informação é classificada como outlier quando é superior a 1.5 vezes o intervalo interquartilíco além do 3o. quartil ou inferior a 1.5 vezes o intervalor interquartilíco abaixo do 1o. quartil 
for (atributo in atributos_numericos){
  outliers <- boxplot.stats(VinhosBrancos[,atributo])$out
  if (length(outliers) > 0 ){
    print(paste0("Potenciais outliers referentes ao atributo ",atributo))
    print(paste0("Quantidade de potenciais outliers ",length(outliers)))
    print("")
    print(outliers)
    print("")
  }
  
}

```


Há valores potenciais de outliers em quase todos os atributos dos vinhos brancos, exceto na concentração de alchool que não apresenta outliers.

Para verificar se os valores são realmente outliers, sabendo-se que os vinhos são portugueses, utilizou-se os valores de referência do Instituto da Vinha e do Vinho de Portugal, com as informações presentes no link a seguir: http://www.ivv.gov.pt/np4/89/

* Acidez Total >= 3.5 g/L
* Acidez Volátil <= 500 mg/L
* Ácido Cítrico <= 1 g/L
* 1 g/L <= Açúcar Residual <= 32 g/L
* Cloretos <= 1 g/L
* Total Dióxiodo de Enxofre <= 250 mg/L

<br><br>

####Extração dos outliers 

```{r, echo=FALSE}

outAcidezTotal <- which(VinhosBrancos$fixed.acidity < 3.5)
outAcidezVolatil <- which(VinhosBrancos$volatile.acidity > 0.5)
outAcidoCitrico <- which(VinhosBrancos$citric.acid > 1.0)
outAcucar1 <- which(VinhosBrancos$residual.sugar > 32)
outAcucar2 <- which(VinhosBrancos$residual.sugar < 1)
outCloreto <- which(VinhosBrancos$chlorides > 1)
outTotalSO2 <- which(VinhosBrancos$total.sulfur.dioxide > 250)

outVinhoBranco <- unique(c(outAcidezTotal,outAcidezVolatil,outAcidoCitrico,
                           outAcucar1,outAcucar2,outCloreto,outTotalSO2))


hist(VinhosBrancos[outVinhoBranco,"quality"],main="Qualidade dos vinhos brancos considerados como outliers ")
print("Sumário da qualidade dos vinhos Brancos considerados como outliers ")
summary(VinhosBrancos[outVinhoBranco,"quality"])

VinhosBrancosSemOut <- VinhosBrancos[-outVinhoBranco,]
hist(VinhosBrancosSemOut[,"quality"],main="Qualidade dos vinhos brancos sem outliers ")


print("Sumário da qualidade dos vinhos Brancos sem outliers")
summary(VinhosBrancosSemOut[,"quality"])

print("Teste T para a média de qualidade entre os vinhos brancos sem outliers e a amostra completa")
print(t.test(VinhosBrancos$quality,VinhosBrancosSemOut$quality))

print("Quantidade de vinhos a serem excluídos como outliers :")
print(length(outVinhoBranco))

VinhosBrancos <- VinhosBrancosSemOut

```


Os vinhos brancos selecionados como outliers não possuíam uma distribuição especial em relação à qualidade e não afetavam a média da qualidade dos vinhos.
Deste modo, realizou-se um teste T entre os vinhos brancos sem os outliers e a amostra completa, com 95% de confiança e falhou (p-value = 7,6%). Portanto as amostra possuem médias iguais.
Por fim, os outliers foram retirados da amostra e do modelo a ser utilizado para predição. 

Serão retirados 249 vinhos classificados como outliers.

<br><br>


#### Análise de Correlação das variáveis

```{r fig.width=13, fig.height=5,echo=FALSE}
#Calcula a matriz de correlações

VinhosBrancosNum <- VinhosBrancos[,atributos_numericos]
matcor_branco <- cor(VinhosBrancosNum)
print(matcor_branco, digits = 2)


#Exibe-se gráfico ilustrando visualmente o grau de correlação entre as características dos vinhos brancos 
library(corrgram)
corrgram(matcor_branco, type = "cor", lower.panel = panel.shade, upper.panel = panel.pie)


```


```{r fig.width=16, fig.height=12,echo=FALSE}

panel.cor <- function(x, y, digits=2, prefix ="", cex.cor,
                      ...)  {
  usr <- par("usr")
  on.exit(par(usr))
  par(usr = c(0, 1, 0, 1))
  r <- cor(x, y , use = "pairwise.complete.obs")
  txt <- format(c(r, 0.123456789), digits = digits) [1]
  txt <- paste(prefix, txt, sep = "")
  if (missing(cex.cor))
    cex <- 0.8/strwidth(txt)
  # abs(r) é para que na saída as correlações ficam proporcionais
  text(0.5, 0.5, txt, cex = cex * abs(r))
}

par(mar=c(1,1,1,1))
pairs(VinhosBrancosNum, lower.panel=panel.smooth, upper.panel=panel.cor)


```


Pelos gráficos acima, percebe-se: 

* Alta correlação positiva entre Total de SO2 e a taxa de SO2 livre 
* Alta correlação negativa entre o volume de alcool e a densidade 
* Correlação positiva entre a densidade e a concentração residual de açúcar
* Correlação negativa entre o álcool e a concentração residual de açúcar
* Correlação positiva entre a qualidade e o álcool

<br><br>



#### Dividindo o dataset em treino e teste

```{r}

# Split em conjuntos de treinamento e teste
set.seed(333)
treinamento_branco <- sample_frac(VinhosBrancosNum, 0.7)
teste_branco <- setdiff(VinhosBrancosNum, treinamento_branco)
```

O dataset foi dividido de modo que 70% será utilizado para treinamento dos modelos e 30% para teste.

#### Regressão Linear


```{r, echo=FALSE, message=FALSE, warning=FALSE}

# Modelo de regressão linear simples

modelo_branco <- lm(quality ~ . ,
              data=treinamento_branco)



print("*** Estatísticas sobre o desempenho do modelo ****")
print("> nobs = número de amostras")
print("> RMSE = diferença média do valor predito em relação ao valor observado")
print("> R2 = R-quadrado é uma medida da qualidade da predição")
print("> R2adj = R-quadrado ajustado é uma outra medida da qualidade de predição")

#modl <- list(m1 = modelo0,m2=modelo1)
#round(t(sapply(modl, measures)), 3)


print("Modelo de regressão linear aplicada - treinamento")
result <- testa.modelo(modelo=modelo_branco, valores_observados=treinamento_branco$quality, tit_grafico = "Linear - treino")


print("Modelo de regressão linear aplicada - teste")
result <- testa.modelo(modelo=modelo_branco, dataset=teste_branco, valores_observados=teste_branco$quality, tit_grafico = "Linear - teste")


##### UTILIZANDO FORWARD,BACKWARD OU BOTH 

VinhosBrancosStep <- treinamento_branco


modelo.base <- lm(quality ~ fixed.acidity,
              data=VinhosBrancosStep)



modelo.completo <- lm(quality ~ . ,
              data=VinhosBrancosStep)


modelo.medio <- lm(quality ~ fixed.acidity+volatile.acidity+citric.acid+chlorides+pH+sulphates,
              data=VinhosBrancosStep)
 

forward<-step(modelo.base,direction="forward")


backward<-step(modelo.completo,direction="backward")


stepwise<-step(modelo.medio,direction="both")
 

print("*** Análise dos indicadores para modelos de regressão linear obtidos pelos métodos forward,backward e both ****")


print("*** Estatísticas sobre o desempenho do modelo ****")
print("> nobs = número de amostras")
print("> RMSE = diferença média do valor predito em relação ao valor observado")
print("> R2 = R-quadrado é uma medida da qualidade da predição")
print("> R2adj = R-quadrado ajustado é uma outra medida da qualidade de predição")


modl <- list(m1 = forward,m2=backward,m3=stepwise)
round(t(sapply(modl, measures)), 3)


##### TESTE DE PREDIÇÃO DOS MODELOS #######


print("Modelo de regressão linear utilizando a estratégia forward nos vinhos brancos com todos os atributos - treinamento")
result<-testa.modelo(modelo=forward, valores_observados=treinamento_branco$quality, tit_grafico="Linear com forward - treino")


print("Modelo de regressão linear utilizando a estratégia forward nos vinhos brancos com todos os atributos - teste")
result<-testa.modelo(modelo=forward, dataset=teste_branco, valores_observados=teste_branco$quality, tit_grafico="Linear com forward - teste")


print("Modelo de regressão linear utilizando a estratégia backward nos vinhos brancos com todos os atributos - treinamento")
result<-testa.modelo(modelo=backward, valores_observados=treinamento_branco$quality, tit_grafico = "Linear com backward - treino")

print("Modelo de regressão linear utilizando a estratégia backward nos vinhos brancos com todos os atributos - teste")
result<-testa.modelo(modelo=backward, dataset=teste_branco, valores_observados=teste_branco$quality, tit_grafico = "Linear com backward - teste")


print("Modelo de regressão linear utilizando a estratégia both nos vinhos brancos com todos os atributos - treinamento")
result<-testa.modelo(modelo=stepwise, valores_observados=treinamento_branco$quality, tit_grafico = "Linear com both - treino")

print("Modelo de regressão linear utilizando a estratégia both nos vinhos brancos com todos os atributos - teste")
result<-testa.modelo(modelo=stepwise, dataset=teste_branco, valores_observados=teste_branco$quality, tit_grafico = "Linear com both - teste")
```

#### Regressão com modelos sempre a média e sempre o máximo

Abaixo serão testados modelos preditivos fixos, o resultado é sempre a média ou o valor máximo.

```{r, message=FALSE}

##### Testa contra os piores modelos 

VinhosBrancosModelosRuins <- VinhosBrancosNum

#Utiliza como 
VinhosBrancosModelosRuins$qualidade.media <- mean(VinhosBrancosModelosRuins$quality)

valores_preditos <- VinhosBrancosModelosRuins$qualidade.media
print("Modelo Ruim -  retorna sempre a média ")
result<-testa.modelo(modelo=NULL,valores_observados=VinhosBrancosModelosRuins$quality,
             valores_preditos=valores_preditos,tit_grafico = "Modelo Ruim - Sempre a média")


VinhosBrancosModelosRuins$qualidade.max <- max(VinhosBrancosModelosRuins$quality)
valores_preditos <- VinhosBrancosModelosRuins$qualidade.max

print("Modelo Ruim -  retorna sempre o máximo ")
result<-testa.modelo(modelo=NULL,valores_observados=VinhosBrancosModelosRuins$quality,
             valores_preditos=valores_preditos,tit_grafico = "Modelo Ruim - sempre o máximo")




```

#### Árvore de regressão


```{r fig.width=22, fig.height=18,echo=FALSE, warning=FALSE}
#Árvore de Regressão
library(rpart.plot)
library(rpart)
modelo_Valor_tree_branco <- rpart (quality ~ . , 
                            data = treinamento_branco, 
                            cp = 0.001,minsplit = 5,maxdepth=10)
# Faz o Gráfico
rpart.plot(modelo_Valor_tree_branco, type=4, extra=1, under=FALSE, clip.right.labs=TRUE,
           fallen.leaves=FALSE,   digits=2, varlen=-10, faclen=20,
           cex=0.4, tweak=1.7,
           compress=TRUE,
           snip=FALSE)
```


```{r}
library(rpart)
print("Modelo de Árvore de regressão com todos os atributos - treinamento")
result<-testa.modelo(modelo=modelo_Valor_tree_branco, valores_observados=treinamento_branco$quality, tit_grafico = "Árvore de Regressão completa - treino", sumario=FALSE)
print("Modelo de Árvore de regressão com todos os atributos - teste")
result<-testa.modelo(modelo=modelo_Valor_tree_branco, dataset=teste_branco, valores_observados=teste_branco$quality, tit_grafico = "Árvore de Regressão - teste", sumario=FALSE)
```


#### Random Forest


```{r}
# Random Forest
library(randomForest)
modelo_random_forest_branco <- randomForest(quality ~ . ,
                                     data = treinamento_branco)
```



```{r}
library(rpart)
print("Modelo de Random Forest com todos os atributos - treinamento")
result<-testa.modelo_res(modelo=modelo_random_forest_branco, valores_observados=treinamento_branco$quality)
print("Modelo de Random Forest com todos os atributos - teste")
result<-testa.modelo_res(modelo=modelo_random_forest_branco, dataset=teste_branco, valores_observados=teste_branco$quality)
```


<br><br>


### Análise Vinhos - Tintos


#### Tratatamento dos outliers
```{r, echo=FALSE}

#Selecionar e imprimir potenciais outliers, supondo uma distribuição normal.
#Nesse caso, uma informação é classificada como outlier quando é superior a 1.5 vezes o intervalo interquartilíco além do 3o. quartil ou inferior a 1.5 vezes o intervalor interquartilíco abaixo do 1o. quartil 
for (atributo in atributos_numericos){
  outliers <- boxplot.stats(VinhosTintos[,atributo])$out
  if (length(outliers) > 0 ){
    print(paste0("Potenciais outliers referentes ao atributo ",atributo))
    print(paste0("Quantidade de potenciais outliers ",length(outliers)))
    print("")
    print(outliers)
    print("")
  }
  
}

```


Há valores potenciais de outliers em todos os atributos dos vinhos tintos.

Para verificar se os valores são realmente outliers, sabendo-se que os vinhos são portugueses, utilizou-se os valores de referência do Instituto da Vinha e do Vinho de Portugal, com as informações presentes no link a seguir: http://www.ivv.gov.pt/np4/89/

* Acidez Total >= 3.5 g/L
* Acidez Volátil <= 555 mg/L
* Ácido Cítrico <= 1 g/L
* 1 g/L <= Açúcar Residual <= 32 g/L
* Cloretos <= 1 g/L
* Total Dióxiodo de Enxofre <= 150 mg/L

<br><br>

####Extração dos outliers 

```{r, echo=FALSE}

outAcidezTotal <- which(VinhosTintos$fixed.acidity < 3.5)
outAcidezVolatil <- which(VinhosTintos$volatile.acidity > 0.555)
outAcidoCitrico <- which(VinhosTintos$citric.acid > 1.0)
outAcucar1 <- which(VinhosTintos$residual.sugar > 32)
outAcucar2 <- which(VinhosTintos$residual.sugar < 1)
outCloreto <- which(VinhosTintos$chlorides > 1)
outTotalSO2 <- which(VinhosTintos$total.sulfur.dioxide > 150)

outVinhoTinto <- unique(c(outAcidezTotal,outAcidezVolatil,outAcidoCitrico,
                           outAcucar1,outAcucar2,outCloreto,outTotalSO2))


hist(VinhosTintos[outVinhoTinto,"quality"],main="Qualidade dos vinhos tintos considerados como outliers ")
print("Sumário da qualidade dos vinhos Tintos considerados como outliers ")
summary(VinhosTintos[outVinhoTinto,"quality"])

VinhosTintosSemOut <- VinhosTintos[-outVinhoTinto,]
hist(VinhosTintosSemOut[,"quality"],main="Qualidade dos vinhos tintos sem outliers ")


print("Sumário da qualidade dos vinhos Tintos sem outliers")
summary(VinhosTintosSemOut[,"quality"])

print("Teste T para a média de qualidade entre os vinhos tintos sem outliers e a amostra completa")
print(t.test(VinhosTintos$quality,VinhosTintosSemOut$quality))

print("Quantidade de vinhos a serem excluídos como outliers :")
print(length(outVinhoTinto))

VinhosTintos <- VinhosTintosSemOut

```


Os vinhos tintos selecionados como outliers não possuíam uma distribuição especial em relação à qualidade e não afetavam a média da qualidade dos vinhos.
Deste modo, realizou-se um teste T entre os vinhos tintos sem os outliers e a amostra completa, com 95% de confiança e deu certo. (p-value ínfimo). Portanto as amostra possuem médias distintas, logo os outliers não serão retirados.

<br><br>


#### Análise de Correlação das variáveis

```{r fig.width=13, fig.height=5,echo=FALSE}
#Calcula a matriz de correlações

VinhosTintosNum <- VinhosTintos[,atributos_numericos]
matcor_tinto <- cor(VinhosTintosNum)
print(matcor_tinto, digits = 2)


#Exibe-se gráfico ilustrando visualmente o grau de correlação entre as características dos vinhos tintos 
library(corrgram)
corrgram(matcor_tinto, type = "cor", lower.panel = panel.shade, upper.panel = panel.pie)


```


```{r fig.width=16, fig.height=12,echo=FALSE}

panel.cor <- function(x, y, digits=2, prefix ="", cex.cor,
                      ...)  {
  usr <- par("usr")
  on.exit(par(usr))
  par(usr = c(0, 1, 0, 1))
  r <- cor(x, y , use = "pairwise.complete.obs")
  txt <- format(c(r, 0.123456789), digits = digits) [1]
  txt <- paste(prefix, txt, sep = "")
  if (missing(cex.cor))
    cex <- 0.8/strwidth(txt)
  # abs(r) é para que na saída as correlações ficam proporcionais
  text(0.5, 0.5, txt, cex = cex * abs(r))
}

par(mar=c(1,1,1,1))
pairs(VinhosTintosNum, lower.panel=panel.smooth, upper.panel=panel.cor)


```


Pelos gráficos acima, percebe-se: 

* Alta correlação positiva entre Total de SO2 e a taxa de SO2 livre 
* Alta correlação negativa entre a acidez fixa e o pH 
* Alta correlação positiva entre a acidez fixa e a acidez cítrica
* Correlação negativa entre a acidez cítrica e o pH
* Correlação positiva entre a qualidade e o álcool

<br><br>



#### Dividindo o dataset em treino e teste

```{r}

# Split em conjuntos de treinamento e teste
set.seed(333)
treinamento_tinto <- sample_frac(VinhosTintosNum, 0.7)
teste_tinto <- setdiff(VinhosTintosNum, treinamento_tinto)
```

O dataset foi dividido de modo que 70% será utilizado para treinamento dos modelos e 30% para teste.

#### Regressão Linear


```{r, echo=FALSE, message=FALSE, warning=FALSE}

# Modelo de regressão linear simples

modelo_tinto <- lm(quality ~ . ,
              data=treinamento_tinto)



print("*** Estatísticas sobre o desempenho do modelo ****")
print("> nobs = número de amostras")
print("> RMSE = diferença média do valor predito em relação ao valor observado")
print("> R2 = R-quadrado é uma medida da qualidade da predição")
print("> R2adj = R-quadrado ajustado é uma outra medida da qualidade de predição")

#modl <- list(m1 = modelo0,m2=modelo1)
#round(t(sapply(modl, measures)), 3)


print("Modelo de regressão linear aplicada - treinamento")
result <- testa.modelo(modelo=modelo_tinto, valores_observados=treinamento_tinto$quality, tit_grafico = "Linear - treino")


print("Modelo de regressão linear aplicada - teste")
result <- testa.modelo(modelo=modelo_tinto, dataset=teste_tinto, valores_observados=teste_tinto$quality, tit_grafico = "Linear - teste")


##### UTILIZANDO FORWARD,BACKWARD OU BOTH 

VinhosTintosStep <- treinamento_tinto


modelo.base <- lm(quality ~ fixed.acidity,
              data=VinhosTintosStep)



modelo.completo <- lm(quality ~ . ,
              data=VinhosTintosStep)


modelo.medio <- lm(quality ~ fixed.acidity+volatile.acidity+citric.acid+chlorides+pH+sulphates,
              data=VinhosTintosStep)
 

forward<-step(modelo.base,direction="forward")


backward<-step(modelo.completo,direction="backward")


stepwise<-step(modelo.medio,direction="both")
 

print("*** Análise dos indicadores para modelos de regressão linear obtidos pelos métodos forward,backward e both ****")


print("*** Estatísticas sobre o desempenho do modelo ****")
print("> nobs = número de amostras")
print("> RMSE = diferença média do valor predito em relação ao valor observado")
print("> R2 = R-quadrado é uma medida da qualidade da predição")
print("> R2adj = R-quadrado ajustado é uma outra medida da qualidade de predição")


modl <- list(m1 = forward,m2=backward,m3=stepwise)
round(t(sapply(modl, measures)), 3)


##### TESTE DE PREDIÇÃO DOS MODELOS #######


print("Modelo de regressão linear utilizando a estratégia forward nos vinhos tintos com todos os atributos - treinamento")
result<-testa.modelo(modelo=forward, valores_observados=treinamento_tinto$quality, tit_grafico="Linear com forward - treino")


print("Modelo de regressão linear utilizando a estratégia forward nos vinhos tintos com todos os atributos - teste")
result<-testa.modelo(modelo=forward, dataset=teste_tinto, valores_observados=teste_tinto$quality, tit_grafico="Linear com forward - teste")


print("Modelo de regressão linear utilizando a estratégia backward nos vinhos tintos com todos os atributos - treinamento")
result<-testa.modelo(modelo=backward, valores_observados=treinamento_tinto$quality, tit_grafico = "Linear com backward - treino")

print("Modelo de regressão linear utilizando a estratégia backward nos vinhos tintos com todos os atributos - teste")
result<-testa.modelo(modelo=backward, dataset=teste_tinto, valores_observados=teste_tinto$quality, tit_grafico = "Linear com backward - teste")


print("Modelo de regressão linear utilizando a estratégia both nos vinhos tintos com todos os atributos - treinamento")
result<-testa.modelo(modelo=stepwise, valores_observados=treinamento_tinto$quality, tit_grafico = "Linear com both - treino")

print("Modelo de regressão linear utilizando a estratégia both nos vinhos tintos com todos os atributos - teste")
result<-testa.modelo(modelo=stepwise, dataset=teste_tinto, valores_observados=teste_tinto$quality, tit_grafico = "Linear com both - teste")
```

#### Regressão com modelos sempre a média e sempre o máximo

Abaixo serão testados modelos preditivos fixos, o resultado é sempre a média ou o valor máximo.

```{r, message=FALSE}

##### Testa contra os piores modelos 

VinhosTintosModelosRuins <- VinhosTintosNum

#Utiliza como 
VinhosTintosModelosRuins$qualidade.media <- mean(VinhosTintosModelosRuins$quality)

valores_preditos <- VinhosTintosModelosRuins$qualidade.media
print("Modelo Ruim -  retorna sempre a média ")
result<-testa.modelo(modelo=NULL,valores_observados=VinhosTintosModelosRuins$quality,
             valores_preditos=valores_preditos,tit_grafico = "Modelo Ruim - Sempre a média")


VinhosTintosModelosRuins$qualidade.max <- max(VinhosTintosModelosRuins$quality)
valores_preditos <- VinhosTintosModelosRuins$qualidade.max

print("Modelo Ruim -  retorna sempre o máximo ")
result<-testa.modelo(modelo=NULL,valores_observados=VinhosTintosModelosRuins$quality,
             valores_preditos=valores_preditos,tit_grafico = "Modelo Ruim - sempre o máximo")




```

#### Árvore de regressão


```{r fig.width=22, fig.height=18,echo=FALSE, warning=FALSE}
#Árvore de Regressão
library(rpart.plot)
library(rpart)
modelo_Valor_tree_tinto <- rpart (quality ~ . , 
                            data = treinamento_tinto, 
                            cp = 0.001,minsplit = 5,maxdepth=10)
# Faz o Gráfico
rpart.plot(modelo_Valor_tree_tinto, type=4, extra=1, under=FALSE, clip.right.labs=TRUE,
           fallen.leaves=FALSE,   digits=2, varlen=-10, faclen=20,
           cex=0.4, tweak=1.7,
           compress=TRUE,
           snip=FALSE)
```


```{r}
library(rpart)
print("Modelo de Árvore de regressão com todos os atributos - treinamento")
result<-testa.modelo(modelo=modelo_Valor_tree_tinto, valores_observados=treinamento_tinto$quality, tit_grafico = "Árvore de Regressão completa - treino", sumario=FALSE)
print("Modelo de Árvore de regressão com todos os atributos - teste")
result<-testa.modelo(modelo=modelo_Valor_tree_tinto, dataset=teste_tinto, valores_observados=teste_tinto$quality, tit_grafico = "Árvore de Regressão - teste", sumario=FALSE)
```


#### Random Forest


```{r}
# Random Forest
library(randomForest)
modelo_random_forest_tinto <- randomForest(quality ~ . ,
                                     data = treinamento_tinto)
```



```{r}
library(rpart)
print("Modelo de Random Forest com todos os atributos - treinamento")
result<-testa.modelo_res(modelo=modelo_random_forest_tinto, valores_observados=treinamento_tinto$quality)
print("Modelo de Random Forest com todos os atributos - teste")
result<-testa.modelo_res(modelo=modelo_random_forest_tinto, dataset=teste_tinto, valores_observados=teste_tinto$quality)
```



# Técnicas utilizadas 

<br>
As técnicas de predição foram aplicadas tanto no subset dos vinhos brancos quanto no dos vinhos tintos.

Para métrica de qualidade dos modelos, foi utilizado o RMSE para os modelos preditivos. 

Os datasets foram divididos em amostras de treinamento e teste na proporção 70% e 30%, respectivamente.  

Os indicadores de qualidade considerados foram aqueles obtidos na amostra de teste.


* <b>Regressão Linear</b> encontra o hiperplano com as variáveis independentes que possua a menor distância em relação a variável dependente
  * No caso em questão, procurou-se a melhor combinação de variáveis independentes para comporem o hiperplano através dos métodos de busca forward, backward e both, aplicou-se ao dataset e os resultados não foram satisfatórios. Na estratégia de backward, obteve-se um RMSE de 0.7578 para os vinhos brancos e um RMSE 0,7012 para os vinhos tintos.
  * Os resíduos se distribuem aleatoriamente no gráfico de dispersão.
  
*   <b>Árvore de Regressão</b> encontra uma sequência de regras comparativas envolvendo as variáveis independentes, representada como uma árvore, e ao chegar à folha dessa estrutura, realiza uma regressão linear para estimar o valor da variável dependente
   * Com esse método, obteve-se o RMSE de 0.8256 para os vinhos brancos e um RMSE de 0,9255 para os vinhos tintos.
   * o gráfico de dispersão mostra os resíduos distribuídos aleatoriamente 


* <b>Random Forest</b> estratégia de Bagging que gera várias árvores de regressão e utiliza a árvore com os melhores resultados para realizar a predição.
   * Com esse método, obteve-se o RMSE de 0.7011 para os vinhos brancos e 0,6890 para os vinhos tintos.
 
<br><br>

# Análise dos modelos

<br>
O melhor modelo preditivo foi o Random Forest em ambos os casos (vinhos brancos e tintos), o qual apresentou um RMSE de 0.7011 para os vinhos brancos e um RMSE de 0,6890 para os vinhos tintos.

Percebe-se que a qualidade dos modelos não é satisfatória, uma vez que o método bem óbvio e ruim, que seria sempre predizer a qualidade média da amostra de vinhos brancos apresenta um RMSE de 0.8691 e o melhor modelo preditivo apresenta RMSE de 0.7011. Já para a amostra de vinhos tintos o RMSE com a qualidade média é de 0,7922 contra 0,6890 no melhor modelo.
